臺灣高雄地方法院刑事判決　　　　　　　 110年度訴字第93號
公　訴　人　臺灣高雄地方檢察署檢察官
被　　　告　林書汎



指定辯護人　黃秋葉公設辯護人
上列被告因毒品危害防制條例案件，經檢察官提起公訴（109 年
度少連偵字第148 號），本院判決如下：
    主  文
林書汎販賣第二級毒品未遂，處有期徒刑貳年；扣案如附表編號
1 至5 所示之物均沒收銷燬，如附表編號9 所示之物沒收。
    事  實
一、林書汎明知甲氧基甲基安非他命為毒品危害防制條例第2 條
    第2 項第2 款所列之第二級毒品，依法不得持有及販賣，竟
    基於販賣第二級毒品以營利之犯意，於民國109 年4 月至5
    月間，持其附表編號9 所示手機，以暱稱「噴水鴨肉飯」在
    微信通訊軟體之「全台各地支援! ! ! 」公開群組中，張貼
    「大高雄地區、海豚、小米、正炫彩、紅豆湯、滿5 可外送
    服務、進口小姐、自取優惠、需要趕快電話聯絡、可大量禁
    賒帳禁殺價」等表示販賣毒品之訊息，適為高雄市政府警察
    局鳳山分局（下稱鳳山分局）員警執行網路巡邏時發覺，員
    警遂於109 年5 月28日21時22分許佯裝買家，而以「Qoo 」
    為暱稱，透過微信通訊軟體與暱稱為「噴水鴨肉飯」之林書
    汎聯絡，經林書汎使用附表編號9 所示手機與員警聯繫販毒
    事宜，雙方達成以新臺幣（下同）2,000 元之價格販賣附表
    編號1 至5 所示毒品之合意，並相約當日在高雄市○○區○
    ○街00號之「H 匯館大樓」交易。復於同日21時40分許，林
    書汎依約到達上址，並與喬裝買家之員警進行交易之際，員
    警立即表明身分將林書汎逮捕，交易因而止於未遂，並當場
    查扣如附表所示之物，因而查悉上情。
二、案經鳳山分局報告臺灣高雄地方檢察署檢察官偵查起訴。
    理  由
一、證據能力部分
    按被告以外之人於審判外之言詞或書面陳述，除法律有規定
    者外，不得作為證據，刑事訴訟法第159 條第1 項定有明文
    。又被告以外之人於審判外之陳述，雖不符刑事訴訟法第15
    9 條之1 至第159 條之4 之規定，而經當事人於審判程序同
    意作為證據，法院審酌該言詞陳述或書面陳述作成時之情況
    ，認為適當者，亦得為證據；當事人、代理人或辯護人於法
    院調查證據時，知有同法第159 條第1 項不得為證據之情形
    ，而未於言詞辯論終結前聲明異議者，視為有前項之同意，
    刑事訴訟法第159 條之5 亦有明定。查檢察官、被告林書汎
    及辯護人於本院行準備程序時，對本判決以下引用之證據資
    料，均同意有證據能力（見本院卷第36頁），且迄於言詞辯
    論終結前均未聲明異議。經本院審酌各該證據作成時之情況
    並無違法或顯然不可信之瑕疵，爰認以之作為證據應屬適當
    ，揆諸上開說明，應具證據能力。另本院後述所引用之非供
    述證據部分，與本案均有關聯性，且查無違反法定程序取得
    之情，依刑事訴訟法第158 條之4 規定反面解釋，亦具證據
    能力。
二、認定事實所憑之證據及理由
  ㈠上揭事實，業據被告於警詢、偵查及本院審理中均坦承不諱
    （見警卷第3 至21頁、偵卷第89至90頁、本院卷第34、228
    頁），並有鳳山分局偵查隊職務報告（見警卷第1 至2 頁）
    、被告與員警間之微信對話紀錄及訊息截圖（見警卷第53至
    58頁、偵卷第71至79頁）、現場蒐證照片（見警卷第59至63
    頁）、鳳山分局搜索扣押筆錄、扣押物品目錄表、扣押物品
    收據、扣押物品照片（見警卷第47至52頁）、鳳山分局109
    年度檢管字第1332號扣押物品清單及照片（見偵卷第35至37
    、41至45頁）、109 年度安保字第511 號扣押物品清單及照
    片（見偵卷第39、47頁）、本院110 年度院總管字第291 號
    扣押物品清單（見本院卷第49至53頁）、高雄市立凱旋醫院
    109 年6 月22日高市凱醫驗字第64747 號濫用藥物成品檢驗
    鑑定書（見偵卷第59至61頁）等件在卷可稽，且有扣案如附
    表所示之物可佐，足證被告前揭任意性自白與事實相符，堪
    可採信。
  ㈡按販賣毒品係違法行為，非可公然為之，且有其獨特之販售
    通路及管道，復無一定之公定價格，容易增減分裝之份量，
    而每次買賣之價量，可能隨時依雙方關係深淺、資力、需求
    量及對行情之認知、毒品純度、來源是否充裕、查況鬆嚴、
    購買者被查獲時供述購買對象之可能風險評估等，而異其標
    準，非可一概而論，且販賣者從各種「價差」、「量差」或
    「純度」牟取利潤方式，亦有差異，然其所圖利益之非法販
    賣行為目的，則屬相同，並無二致。又販賣利得，除經行為
    人坦承，或其價量至臻明確，確實難以究其原委。然依一般
    民眾普遍認知，毒品價格非低、取得不易，且毒品之非法交
    易，向為政府查禁森嚴且重罰不寬貸，衡諸常情，倘非有利
    可圖，殊無必要甘冒持有毒品遭查獲、重罰之極大風險，無
    端為該買賣之工作。從而，舉凡有償交易，除足反證其確另
    基於某種非圖利本意之關係外，通常尚難因無法查悉其買進
    、賣出之價差，而諉無營利之意思，或阻卻販賣犯行之追訴
    。查被告為上開販賣甲氧基甲基安非他命之行為前，已與喬
    裝買家之員警約定買賣價金為2,000 元而屬有償交易，如非
    有利可圖，自無甘冒觸犯刑罰之高度風險而交付第二級毒品
    予他人之理，揆諸前揭說明，應可認被告主觀上有販賣甲氧
    基甲基安非他命以營利之犯意甚明。綜上所述，本案事證明
    確，被告上開犯行堪以認定，應依法論科。
三、論罪科刑
  ㈠應適用之法律
    按行為後法律有變更者，適用行為時之法律。但行為後之法
    律有利於行為人者，適用最有利於行為人之法律，刑法第2
    條第1 項定有明文。被告行為後，毒品危害防制條例第4 條
    第2 項、第17條規定，已於109 年1 月15日修正公布，並於
    同年7 月15日施行。修正前毒品危害防制條例第4 條第2 項
    規定：「製造、運輸、販賣第二級毒品者，處無期徒刑或7
    年以上有期徒刑，得併科新臺幣1 千萬元以下罰金」，修正
    後條文則為：「製造、運輸、販賣第二級毒品者，處無期徒
    刑或10年以上有期徒刑，得併科新臺幣1 千5 百萬元以下罰
    金」。又修正前之毒品危害防制條例第17條第2 項原規定：
    「犯第4 條至第8 條之罪於偵查及審判中均自白者，減輕其
    刑。」，修正後為：「犯第4 條至第8 條之罪於偵查及歷次
    審判中均自白者，減輕其刑。」，經比較修正前後之法律，
    毒品危害防制條例第4 條第2 項規定，構成要件均未變更，
    然刑責較修正前提高，另新法對於減輕其刑之要求較為嚴格
    ，顯然影響被告實質之刑罰，故本案應以被告行為時即修正
    前之毒品危害防制條例第4 條第2 項、第17條第2 項對被告
    較為有利。是核被告所為，係犯修正前毒品危害防制條例第
    4 條第6 項、第2 項之販賣第二級毒品未遂罪。又被告販賣
    前持有毒品之低度行為，為其後販賣之高度行為所吸收，不
    另論罪。
  ㈡刑之減輕事由
  ⒈被告雖已著手實施上開販賣毒品之行為，惟因喬裝為買家之
    員警，自始即不具購毒真意，本件應屬未遂，所生損害較既
    遂犯為輕，爰依刑法第25條第2 項規定，按既遂犯之刑減輕
    之。又本件被告對於上開販賣第二級毒品未遂犯行，於偵訊
    及本院審理中均坦承不諱，已如前述，符合修正前毒品危害
    防制條例第17條第2 項之減輕要件，應減輕其刑。另被告就
    該部分犯行，有上開2 種刑罰減輕事由，應依法遞減其刑。
  ⒉次按犯毒品危害防制條例第4 條至第8 條、第10條或第11條
    之罪，供出毒品來源，因而查獲其他正犯或共犯者，減輕或
    免除其刑，毒品危害防制條例第17條第1 項亦有明定。查被
    告於警詢時雖供述其毒品來源為暱稱「卡哇伊」之人（見警
    卷第14頁），然經本院函詢有無因被告供出其於本案中之毒
    品來源，因而查獲其他正犯或共犯之犯行等節，臺灣高雄地
    方檢察署檢察官及鳳山分局均函覆未能查獲被告毒品之上游
    等語（見本院卷第45至47頁），準此，偵辦本案之檢警既未
    因被告此部分供述，因而查獲被告於本案中販賣第二級毒品
    未遂犯行之共犯或正犯等事實，被告所為上開犯行，自無從
    依毒品危害防制條例第17條第1 項規定減輕其刑。
  ㈢量刑審酌
    本院審酌被告明知甲氧基甲基安非他命屬戕害他人身心之毒
    品，竟無視國家杜絕毒品之禁令，任意販售甲氧基甲基安非
    他命圖利，已然助長毒品氾濫風氣，並對社會治安造成相當
    危害，自應予相當之刑事非難。惟念被告犯後均能坦承犯行
    ，態度尚可，且本次販賣毒品之對象僅有1 人，販賣之價格
    及數量非鉅，而與販賣毒品之大盤或毒梟有異，並於販售之
    際即遭警方查獲，惡性相對較輕。並考量被告自陳高中休學
    之智識程度，從事電焊工，月薪約45,000元，與家人同住，
    未婚無子女之家庭經濟狀況等一切情狀（見本院卷第229 頁
    ），量處如主文所示之刑，以資懲儆。
四、沒收部分
    扣案如附表編號1 至5 所示之物，經送高雄市立凱旋醫院鑑
    定，確含第二級毒品甲氧基甲基安非他命成分等節，有上開
    濫用藥物成品檢驗鑑定書可資憑佐（見偵卷第59至61頁），
    且被告自承扣案毒品是要販賣給喬裝買方之員警等語甚明（
    見本院卷第37頁），應依毒品危害防制條例第18條第1 項前
    段規定宣告沒收銷燬。而其包裝袋因其內殘留微量毒品，難
    以析離，爰與所包裝之毒品整體同視，併予沒收銷燬。至鑑
    驗耗損部分之毒品，因已滅失，不另宣告沒收銷燬。另附表
    編號9 所示手機，係被告用以與喬裝買家之員警聯繫之工具
    ，亦經被告供承不諱（見本院卷第37頁），應依同條例第19
    條第1 項規定宣告沒收。至附表編號6 至8 、10至11所示之
    物並無證據證明係被告遂行本案之犯罪工具，且編號12所示
    手機亦非被告所有，爰不予宣告沒收，附此敘明。
據上論斷，應依刑事訴訟法第299 條第1 項前段，毒品危害防制
條例第4 條第6 項、第2 項（修正前）、第17條第2 項（修正前
）、第18條第1 項前段、第19條第1 項，刑法第2 條第1 項前段
、第11條、第25條第2 項，判決如主文。
本案經檢察官高永翰提起公訴，檢察官陳俊秀到庭執行職務。
中    華    民    國   110    年    10    月    7     日
                  刑事第八庭  審判長法  官  林英奇
 
                                    法  官  陳鑕靂
 
                                    法  官  黃傳堯
以上正本證明與原本無異。
如不服本判決應於收受判決後20日內向本院提出上訴書狀，並應
敘述具體理由。其未敘述上訴理由者，應於上訴期間屆滿後20日
內向本院補提理由書(均須按他造當事人之人數附繕本)「切勿逕
送上級法院」。
如因疫情而遲誤不變期間，得向法院聲請回復原狀。
中    華    民    國   110    年    10    月    7     日
                                書記官  黃振羽
附錄本判決論罪科刑法條：
修正前毒品危害防制條例第4 條第2 項
製造、運輸、販賣第二級毒品者，處無期徒刑或7 年以上有期徒
刑，得併科新臺幣1 千萬元以下罰金。
毒品危害防制條例第4 條第6 項
前五項之未遂犯罰之。
附表：
┌──┬───────┬────────────────┐
│編號│扣案物名稱    │數量╱重量                      │
├──┼───────┼────────────────┤
│ 1  │內含甲氧基甲基│含包裝袋1 只，驗後淨重4.846 公克│
│    │安非他命之毒品│，檢出甲氧基甲基安非他命成分，因│
│    │咖啡包        │未建立相關檢測方法，無法定量其純│
│    │              │質淨重。                        │
├──┼───────┼────────────────┤
│ 2  │同上          │含包裝袋1 只，驗後淨重8.224 公克│
│    │              │，檢出甲氧基甲基安非他命成分，因│
│    │              │未建立相關檢測方法，無法定量其純│
│    │              │質淨重。                        │
├──┼───────┼────────────────┤
│ 3  │同上          │含包裝袋1 只，驗後淨重5.753 公克│
│    │              │，檢出甲氧基甲基安非他命成分，因│
│    │              │未建立相關檢測方法，無法定量其純│
│    │              │質淨重。                        │
├──┼───────┼────────────────┤
│ 4  │同上          │含包裝袋1 只，驗後淨重5.557 公克│
│    │              │，檢出甲氧基甲基安非他命成分，因│
│    │              │未建立相關檢測方法，無法定量其純│
│    │              │質淨重。                        │
├──┼───────┼────────────────┤
│ 5  │同上          │含包裝袋1 只，驗後淨重6.397 公克│
│    │              │，檢出甲氧基甲基安非他命成分，因│
│    │              │未建立相關檢測方法，無法定量其純│
│    │              │質淨重。                        │
├──┼───────┼────────────────┤
│ 6  │愷他命        │含包裝袋1 只，白色結晶，驗後淨重│
│    │              │0.594 公克，檢出愷他命成分。    │
├──┼───────┼────────────────┤
│ 7  │K 盤          │1 個                            │
├──┼───────┼────────────────┤
│ 8  │IPHONE 8 PLUS │1 支（門號：0000000000；IMEI：  │
│    │手機          │000000000000000 ）              │
├──┼───────┼────────────────┤
│ 9  │OPPO A5 手機  │1 支（門號：0000000000；IMEI：  │
│    │              │000000000000000 、              │
│    │              │000000000000000 ）              │
├──┼───────┼────────────────┤
│ 10 │IPHONE 6 PLUS │1 支（IMEI：000000000000000 ）  │
│    │手機          │                                │
├──┼───────┼────────────────┤
│ 11 │HTC ONE E9    │1 支（IMEI：000000000000000、   │
│    │PLUS 手機 手機│000000000000000 ）              │
├──┼───────┼────────────────┤
│ 12 │IPHONE 11 手機│1 支（門號：0000000000；IMEI：  │
│    │              │000000000000000 、              │
│    │              │000000000000000 ）              │
└──┴───────┴────────────────┘